臺灣嘉義地方法院交通事件裁定　　　　100年度交聲字第723號
原處分機關　交通部公路總局嘉義區監理所
異　議　人　吳幸娥
即受處分人
上列受處分人因違反道路交通管理處罰條例案件，對於交通部公
路總局嘉義區監理所民國100年6月13日所為之裁決（嘉監裁字第
裁70-L00000000號裁決書），聲明異議，本院裁定如下：
    主  文
異議駁回。
    理  由
一、原處分機關略以：受處分人吳幸娥所有之車牌號碼TK-1619
    號自用小客車，於民國100年4月2日15時39分，由北往南方
    向行駛，行經台19線97公里處，因行車速限70公里，經測速
    儀器測得時速86公里，超速16公里行駛，為嘉義縣警察局布
    袋分局員警以採證照片逕行舉發，受處分人依限期到案提出
    申訴，經向原舉發機關查證違規屬實，該所遂於100年6月13
    日以嘉監裁字第裁70-L00000000號裁決書，依道路交通管理
    處罰條例第40條、第63條第1項第1款之規定，處罰鍰新臺幣
    （下同）1,600元，並記違規點數1點，逾期則依裁決書處罰
    主文規定裁處，於法並無不合等語。
二、本件聲明異議意旨略以：布袋分局所附違規車輛照片中對「
    超速」部分，並無測速器顯示「速度」之照片，僅有違規車
    輛之鏡頭，且本人當天開車均依規定保持速度在70公里/小
    時以下，若僅憑布袋分局所列數據1紙就判定本人違規超速
    ？其正確性如何？其間具有爭議。又根據「道路交通管理處
    罰條例」規定，對於超速車輛，警察採用固定或非固定式科
    學儀器拍照舉發時，在一般道路必須於至少100公尺前，設
    立告示牌以明顯標示，本案依布袋分局100年5月16日嘉布警
    四字第1000005028號函說明二所述：該分局員警於台19線97
    公里處執行勤務，並附「前有測速照相，請減速慢行」標誌
    照片，依嘉義區○○○○道路管理事件裁決書亦記載違規地
    點：台19線97公里-北向。綜合觀之，依規定設立告示牌位
    置必須在「台19線-北向-97公里處前100公尺」，而布袋分
    局所引用告示牌之位置係在「台19線-北向-96.5公里」，亦
    即設立告示牌位置係在違規地點之後，此顯然與規定不符，
    詳如示意圖。因此，布袋分局未依規定設立告示牌，本人理
    不應受罰，請求撤銷原處分，改諭知不罰云云。
三、按汽車駕駛人，行車速度，超過規定之最高時速，或低於規
    定之最低時速者，處1,200元以上2,400元以下罰鍰，並記違
    規點數1點，道路交通管理處罰條例第40條、第63條第1項第
    1款分別定有明文。次按汽車駕駛人之行為有經以科學儀器
    取得證據資料證明其行為違規情形，當場不能或不宜攔截製
    單舉發者，得逕行舉發。對於行車速度超過規定之最高速限
    或低於規定之最低速限違規行為，採用固定或非固定式科學
    儀器取得證據資料證明者，於一般道路須至少於100公尺，
    於高速公路、快速公路須至少於300公尺前，明顯標示之。
    第1項逕行舉發，應記明車輛牌照號碼、車型等可資辨明之
    資料，以汽車所有人為被通知人製單舉發，道路交通管理處
    罰條例第7條之2第1項第7款、第3項、第4項分別定有明文。
四、經查：
  (一)本件受處分人所有之車牌號碼TK-1619號自用小客車，於100
    年4月2日15時39分，由北往南方向行駛，行經台19線97公里
    處，因行車速限70公里，經測速儀器測得時速86公里，超速
    16公里行駛，為嘉義縣警察局布袋分局員警以採證照片逕行
    舉發等情，業據證人即承辦員警蔡方祐於本院調查時結證綦
    詳，並有採證照片1張、舉發違反道路交通管理事件通知單1
    份附卷可稽。且卷附採證照片中已清楚標示：違規超速車輛
    係TK-1619號自用小客車，違規日期：2011/04/02，違規時
    間：15：39：15，違規地點：義竹鄉台19線97公里北向南，
    速限70km/h，車速：86km/h，足資證明上揭自用小客車超速
    行駛之違規情事。
  (二)雖受處分人以上詞置辯，然原舉發機關於台19線97公里處，
    設置之固定測速照相設備，於99年12月15日檢定合格，有效
    期限至100年12月31日乙節，有雷達測速儀檢定合格證書1紙
    在卷足考，足認測速儀器於100年4月2日係合格有效，是測
    速儀器於受處分人違規時係正常運作。再者，受處分人上揭
    自用小客車，係由北往南方向行駛，在本件違規地點台19線
    97公里處100公尺處前，即台19線95公里處，設置有「前有
    測速照相，請減速慢行」告示牌乙節，並經證人蔡方祐於本
    院調查時結證稱：依照違規照片，這台自用小客車沿著台19
    線由北往南行駛，由朴子往義竹的方向行駛。受處分人是由
    北往南行駛，她示意圖畫錯方向了，她畫成由南往北行駛。
    她被拍到的地點是97公里處，告示牌設立地點95公里處，96
    .5公里處沒有告示牌等語，復有告示牌照片2張、違規採證
    照片1張在卷可參，是受處分人誤認其當日行車方向，因而
    辯稱違規地點100公尺處前，並未設置告示牌，尚非可採。
    雖裁決書之違規地點記載「台19線97公里處-北向」，惟經
    詢問原處分機關承辦人程宜評，其稱此係因電腦區間能容納
    的字數有限，原本應記載台19線97公里-北向南，有本院訊
    問筆錄1份附卷足考，是受處分人顯係以裁決書記載「北向
    」，而誤認其違規當時係由南往北方向行駛。
  (三)綜上所述，受處分人上揭違規行為明確，從而原處分機關據
    以援引上開規定，裁處受處分人罰鍰1,600元，並記違規點
    數1點，逾期則依裁決書處罰主文規定處罰，依法核無違誤
    ，本件異議為無理由，應予駁回。
五、據上論斷，應依道路交通管理處罰條例第87條、道路交通案
    件處理辦法第18條規定，裁定如主文。
中    華    民    國   100    年    7     月    29    日
                    交通法庭  法  官  卓春慧
上列正本證明與原本無異。
如不服本裁定，應於裁定送達後5日內向本院提出抗告狀（應附
繕本）。
中    華    民    國   100    年    7     月    29    日
                              書記官  李玫娜